臺灣宜蘭地方法院民事判決
109年度訴字第500號
原      告  宇正管理顧問有限公司

法定代理人  王賢正  
訴訟代理人  吳振東律師
被      告  璞心建設股份有限公司

法定代理人  德昱投資有限公司

上  一  人
法定代理人  陳文英  
訴訟代理人  萬建樺律師
上列當事人間給付服務費事件，本院於民國110年12月22日言詞
辯論終結，判決如下：
    主  文
一、原告之訴及假執行之聲請均駁回。
二、訴訟費用由原告負擔。    
    事實及理由
一、原告起訴主張，兩造於107年6月1日簽訂「白石隱專案建築/
    銷售管理合約」，約定被告將其在宜蘭縣○○鄉○○段000地號
    土地上興建之白石隱建案（下稱系爭建案)，交由原告提供
    工程發包諮詢、協助監督工程進度至領取使用執照，暨負責
    銷售建議(下稱系爭銷售管理合約)。而系爭建案如期興建完
    工並取得使用執照後，兩造復於108年12月11日就系爭銷售
    管理合約有關酬金與付款方式，再簽訂「白石隱專案建築/
    銷售管理增補協議書」，約定委任酬金為新臺幣(下同）500
    萬元，被告並應於系爭建案分戶貸款完成時一次給付原告（
    下稱系爭增補協議書）。原告於系爭建案分戶貸款完成後之
    109年9月間起陸續向被告請款、催討，卻遭被告拒絕付款。
    為此，爰依系爭銷售管理合約及系爭增補協議書之約定，提
    起本件訴訟。並聲明請求被告應給付原告500萬元及自109年
    9月2日起至清償日止按年息5%計算之利息，併陳明願供擔保
    請准宣告假執行。
二、被告則辯以：依系爭增補協議書之簽訂，係在108年12月11
    日被告股東臨時會後製作，當時被告董事長已經改選，已非
    徐惠杉，故徐惠杉無權代表被告簽約，被告亦不承認系爭增
    補協議書，故系爭增補協議書對被告不發生效力，原告依系
    爭增補協議書為請求，並無依據。再者，原告之法定代理人
    王賢正之配偶徐惠杉本即為原告之實際負責人，是徐惠杉以
    被告代表人之身分與原告簽署系爭銷售管理合約以及系爭增
    補協議書，亦屬未經被告許諾之雙方代理行為，當不生效力
    。此外，被告因系爭建案向陽信商業銀行申貸建築業貸款以
    及事業周轉金，並非分戶貸款，不符合系爭增補協議書所約
    定之付款條件。更何況，原告從未提供被告任何建築銷售管
    理服務，是原告請求仍無理由等語。並聲明請求駁回原告之
    訴，如受不利判決，願供擔保請准宣告免為假執行。
三、兩造不爭執事項與爭點：
  ㈠不爭執事項 
  ⒈107年6月1日經由徐惠杉以被告負責人之身分以被告名義與由
    王賢正為原告負責人之原告名義，簽訂系爭銷售管理合約。
  ⒉108年12月11日經由徐惠杉以被告負責人之身分以被告名義，
    與由王賢正為原告負責人之原告名義，簽訂系爭增補協議書
    。
  ⒊原告於109年9月1日提出服務費乙式500萬元含稅之統一發票
    ，向被告請款，經被告於同日收受。原告更於同年10月5 日
    對被告發存證信函，催告給付500萬元，被告於同日收受存
    證信函，但被告迄未見付。
  ⒋上述銷售管理合約、系爭增補協議書簽訂時，王賢正為原告
    登記之負責人，而王賢正配偶徐惠杉則為原告之實際負責人
    。
  ⒌被告自105年1月4日至108年1月3日止之董事為徐惠杉（董事
    長）、陳麗瑩、陳文英等3人，任期屆滿後並未改選，而董
    事長徐惠杉於任期屆滿後之108年12月11日下午1時30分召開
    股東臨時會，於該次會中改選董監事，並選任莆陽投資有限
    公司法定代理人徐惠杉、松佑投資有限公司、德昱投資有限
    公司為被告新任董事。嗣於同日下午3 時召開董事會推選德
    昱投資有限公司為董事長。新任董事以及董事長並出具任期
    為108年12月11日至111年12月10日止之董事（長）願任同意
    書，同年月20日德昱投資有限公司亦經登記為被告董事長，
    任期自108年12月11日起至111年12月10日止。
  ⒍原證六錄音及譯文形式上之真正不爭執。（但被告否認為108
    年12月11日股東臨時會會議之錄音）
  ㈡爭點：
  ⒈上述經由徐惠杉以被告負責人之名義簽訂之系爭銷售管理合
    約、系爭增補協議書，是否為無權代理？是否對被告發生效
    力？
  ⒉系爭銷售管理合約、系爭增補協議書有無違反民法雙方代理
    之規定？被告是否應受上述契約之約束？
  ⒊原告是否依系爭銷售管理合約、系爭增補協議書之約定，已
    為事務之處理以及成就約定之付款條件？
  ⒋原告為聲明所示之請求有無理由？茲就上述爭點分述如下。
四、爭點一：上述經由徐惠杉以被告負責人之名義簽訂之系爭銷
    售管理合約、系爭增補協議書，是否為無權代理？是否對被
    告發生效力？
  ㈠按董事任期屆滿而不及改選時，延長其執行職務至改選董事
    就任時為止。公司法第195條第2項前段有明文規定。是公司
    之董事並非任期屆滿即不得再執行職務，在改選之董事就任
    時，任期屆滿之董事始喪失原任董事之資格。且股份有限公
    司之新任董事長，自其就任後即生效力，並非經主管機關准
    予變更登記後，始生效力；又公司登記，除設立登記為公司
    之成立要件外，其他登記，皆屬對抗要件，變更董事、監察
    人，固屬應登記之事項，但此事項之有效存在，並不以登記
    為其要件（最高法院68年台上字第2337號、67年台上字第76
    0號判例、最高法院106年度台上字第2735號民事裁判意旨參
    照）。查被告自105年1月4日至108年1月3日止之董事為徐惠
    杉(董事長)、陳麗瑩、陳文英等3人，任期屆滿後並未改選
    ，而董事長徐惠杉於任期屆滿後之108年12月11日下午1時30
    分召開股東臨時會，於該次會中改選董監事，並選任莆陽投
    資有限公司代理人徐惠杉、松佑投資有限公司、德昱投資有
    限公司為被告新任董事，嗣於同日下午3時召開董事會推選
    德昱投資有限公司為董事長，新任董事以及董事長並出具任
    期為108年12月11日至111年12月10日止之董事（長）願任同
    意書，同年月20日德昱投資有限公司亦經登記為被告董事長
    ，任期自108年12月11日起至111年12月10日止，此有有被告
    108年12月11日股東臨時會及董事會議事錄、董事（長）願
    任同意書、變登登記申請書、公司變更登記表等影本可證（
    見本院卷第37頁至第40頁、第127頁至第152頁），並為兩造
    所不爭執，依上開說明，堪認德昱投資有限公司於108年12
    月11日下午3時改選董事長之董事會後，即時合法就任為被
    告之董事長，原董事長徐惠杉則喪失董事長之資格。至於新
    、舊任董事長事實上何時交接？公司何時辦理變更登記?均
    無礙德昱投資有限公司於上開就任時即為被告新任董事長之
    效力。
  ㈡原告主張108年12月11日下午1時30分被告股東臨時會中決議
    系爭銷售管理合約酬金為500萬元，斯時徐惠杉即以被告負
    責人身分與原告簽訂系爭增補協議書，並提出被告股東臨時
    會議事錄(見本院卷第102頁、第103頁)以及會議錄音與譯文
    為憑，被告則否認之。
  ⒈兩造並不爭執108年12月11日下午1時30分有召開被告股東臨
    時會，而被告則否認原告提出上述股東臨時會議事錄之真正
    。經本院諭請被告提出保存之股東會議事錄正本，被告則提
    出被證一所示之股東臨時會議事錄（見本院卷第67頁），是
    對照上述二份股東會議事錄記載，兩造所爭執者是當日股東
    臨時會有無就專案執行費乙案進行討論與議決之事實。而依
    108年12月11日擔任會議記錄之證人即被告員工林秀春於本
    院審理時證稱對原告所提出上述股東臨時會議事錄內容不記
    得等語（見本院卷第115頁、第116頁），故被告是否確有保
    管原告所提出上述股東臨時會議事錄，亦無證據足以證明，
    則原告主張得依民事訴訟法345條規定主張被告無正當理由
    不從命提出文書時得生之效果云云，即無理由。是自無從以
    原告提出上述股東臨時會議事錄，而認原告上述主張為真實
    。
  ⒉原告再提出被告股東臨時會之錄音譯文其內容，主張專案執
    行費乙案已於當日股東臨時會討論並議決，徐惠杉始以被告
    負責人身分與原告簽訂系爭增補協議書云云。然按無代理權
    人以代理人之名義所為之法律行為，非經本人承認，對於本
    人不生效力。民法第170條第1項有明文規定。是股份有限公
    司之董事長為對外代表公司(公司法第208條第3項)，若非取
    得股份有限公司董事長之授權者，對外擅自代理公司所為之
    法律行為，自屬無權代理，則依上開法文規定，股份有限公
    司於拒絕承認該法律行為時，自不必負該無權代理之法律效
    果。經查：原告提出上述股東臨時會錄音以及譯文，其內容
    言及「…莊（按指當日受董事德昱投資有限公司委託出席之
    莊明龍）:管理費用30萬是OK的喔，但是不是到3月，3月怎
    麼有辦法完工？徐(按指徐惠杉)：沒有沒有沒有，我剛剛訂
    3月是因為銜接下來，你不用去為了管理費去傷腦筋，喔因
    為譬如說我可能正月就交接給你。…徐：所以最主要是今天
    因為董事長換人，你說，我繼續執行這些是沒有意義的事情
    。（見卷第188頁）…徐：專案專案管理費喔。為五百萬，委
    由宇正管理顧問有限公司。（見卷第193頁）…」等情。雖上
    述對話內容論及專案執行費500萬元乙事，但由被告股東於
    討論此議案時，徐惠杉多次對董事德昱投資有限公司委託出
    席之莊明龍提及「交接」、「董事長今天換人」等語，可見
    股東討論此議案時，被告已完成改選董事、董事長。而如前
    所述，德昱投資有限公司既於上述改選董事長之董事會後，
    旋即於同日出具就任同意書而即時合法就任被告之董事長，
    則原董事長徐惠杉當立即喪失董事長之資格。是依此時間順
    序而言，既然上述股東討論專案執行費議案時，被告董事長
    已非徐惠杉，則縱使徐惠杉以被告代表人之身分於股東臨時
    會後與原告簽訂系爭增補協議書，仍屬無權代理。
  ㈢故依上而言，系爭銷售管理合約簽訂時徐惠杉為被告之董事
    長，故徐惠杉以被告代表人之身分用被告名義簽訂系爭銷售
    管理合約，自對被告發生效力。然系爭增補協議書簽訂時，
    徐惠杉已非被告之董事長，故徐惠杉以被告代表人之身分用
    被告名義簽訂之系爭增補協議書，因屬無權代理，且並無證
    據足證被告有為事後承認，故系爭增補協議書自對被告不生
    效力。
五、爭點二、三、四：查系爭銷售管理合約關於酬金及付款辦法
    係約定「另議定」，此有系爭銷售管理合約第3條可參。然
    如前所述，原告主張兩造就上述酬金及付款辦法另為約定之
    系爭增補協議書既對被告不生效力，則原告依系爭銷售管理
    合約以及系爭增補協議書而為聲明所示之請求，即無依據。
    而其餘爭點，即無需再行審酌。
六、綜上所述，原告依系爭銷售管理合約及系爭增補協議書之約
    定，聲明請求被告應給付原告500萬元及自109年9月2日起至
    清償日止按年息5%計算之利息，並無理由，自應駁回。而原
    告之訴既經駁回，其假執行之聲請，亦失依據，應一併駁回
    。
七、訴訟費用負擔之依據：民事訴訟法第78條。
中　　華　　民　　國　　111 　年　　1 　　月　　5 　　日
                  民事庭  法　官  蔡仁昭
以上正本係照原本作成。
如對本判決上訴，須於判決送達後20日內向本院提出上訴狀。
如委任律師提起上訴者，應一併繳納上訴審裁判費。
中　　華　　民　　國　　111 　年　　1 　　月　　6 　　日
                          書記官　劉婉玉